【裁判字號】    97,訴,5272
【裁判日期】    971230
【裁判案由】    毒品危害防制條例
【裁判全文】
臺灣板橋地方法院刑事判決              97年度訴字第5272號
公  訴  人  臺灣桃園地方法院檢察署檢察官
被      告  甲○○
                    （現另案於臺灣臺北監獄臺北分監執行）
上列被告因違反毒品危害防制條例案件，經檢察官提起公訴（臺
灣桃園地方法院檢察署97年度毒偵字第4141號），經臺灣桃園地
方法院以97年度審訴字第2527號判決管轄錯誤移送本院，被告於
本院準備程序進行中就被訴事實為有罪之陳述，經本院合議庭裁
定由受命法官獨任進行簡式審判程序，判決如下：
    主  文
甲○○施用第一級毒品，累犯，處有期徒刑玖月；又施用第二級
毒品，累犯，處有期徒刑肆月，應執行有期徒刑拾壹月。
    事  實
一、甲○○前因施用毒品案件，經本院以89年度毒聲字第2952號
    裁定送觀察、勒戒後，認無繼續施用毒品之傾向，於民國89
    年5 月17日執行完畢釋放出所，並由臺灣板橋地方法院檢察
    署檢察官以89年度毒偵字第3626號為不起訴處分確定。又因
    施用毒品案件，經本院以90年度毒聲字第2487、3030號裁定
    送觀察、勒戒後，認有繼續施用毒品之傾向，再經本院以90
    年度毒聲字第5006號裁定令入戒治處所施以強制戒治，嗣再
    經本院以91年度毒聲字第1582號裁定停止戒治，所餘戒治期
    間付保護管束，於91年6 月13日停止戒治出所，惟其後又經
    本院以91年度毒聲字第4134號裁定撤銷停止戒治，令入戒治
    處所施以強制戒治，而於92年11月12日再入戒治處所強制戒
    治，嗣於93年1 月9 日因毒品危害防制條例修正而出所（未
    執行完畢），同時由臺灣屏東地方法院以92年度訴字第244
    號判決判處有期徒刑8 月、4 月，應執行有期徒刑10月確定
    ；復因搶奪案件，經臺灣高等法院高雄分院以92年度上訴字
    第596 號判決判處有期徒刑1 年2 月確定，上開各罪嗣經裁
    定應執行刑為有期徒刑1 年10月確定；再因施用毒品案件，
    經臺灣臺東地方法院以93年度簡字第93號判決判處有期徒刑
    6 月確定，與上開有期徒刑1 年10月接續執行後，於94年4
    月24日執行完畢。又因施用毒品案件，經本院以94年度訴字
    第2667號判決判處有期徒刑1 年2 月，嗣減為有期徒刑7 月
    確定；復因施用毒品案件，經本院以95年度訴字第2387號判
    決判處有期徒刑9 月、4 月，嗣減為有期徒刑4 月15日、2
    月，並定應執行刑為有期徒刑5 月確定，與上開有期徒刑7
    月接續執行後，於96年12月15日執行完畢。詎猶不思悛悔，
    復基於施用第一級毒品海洛因之犯意，於97年5 月25日或26
    日某時，臺北縣新莊市○○路132 巷10弄1 號2 樓住處，以
    將海洛因摻入香菸後點燃吸食之方式，施用海洛因1 次；另
    基於施用第二級毒品甲基安非他命之犯意，於97年5 月25日
    或26日某時，在上址住處，以將第二級毒品甲基安非他命置
    於吸食器內點火燒烤產生煙霧吸食之方式，施用第二級毒品
    甲基安非他命1 次。嗣於97年5 月27日晚間8 時許，甲○○
    因另案為警查獲，經警採尿送驗呈鴉片類及安非他命類陽性
    反應，始知悉上情。
二、案經桃園縣政府警察局龜山分局報請臺灣桃園地方法院檢察
    署檢察官偵查起訴，經臺灣桃園地方法院以97年度審訴字第
    2527號判決管轄錯誤移送本院。本院於準備程序進行中，被
    告就被訴事實為有罪之陳述，經告知被告簡式審判程序之旨
    ，並聽取當事人之意見後，裁定進行簡式審判程序。
    理  由
一、上揭犯罪事實，業經被告甲○○於本院準備程序及審理中坦
    承不諱，而被告經警於97年5 月27日採集其尿液檢體送驗結
    果，呈鴉片類及安非他命類陽性反應一情，亦有桃園縣政府
    警察局龜山分局檢體監管紀錄表、臺灣檢驗科技股份有限公
    司97年6 月17日報告編號CH/2008/60085 號濫用藥物檢驗報
    告各1 紙附卷可參（按人體施用甲基安非他命後，其主要代
    謝物中，未改變型態之甲基安非他命占施用劑量達百分之43
    ，安非他命則約為百分之5 ；人體若係施用安非他命後，主
    要代謝物中則有未改變型態之安非他命，但無甲基安非他命
    ，此經法務部調查局以93年5 月4 日調科壹字第0936241398
    0 號函釋明在案，足見人體若施用安非他命，其尿液代謝物
    不可能出現甲基安非他命，惟人體若施用甲基安非他命，其
    尿液代謝物除主要有甲基安非他命外，亦可能有少量之安非
    他命，是由本案被告所採尿液中檢出之安非他命濃度為1832
    ng/ml ，甲基安非他命濃度為8018ng /ml可知，被告應係施
    用甲基安非他命而非安非他命），足認被告之自白與事實相
    符，洵堪採為認定事實之依據。事證明確，被告犯行已堪認
    定。又按92年7 月9 日新修正之毒品危害防制條例刪除二犯
    及三犯之規定，一改修法前繁雜之處遇程序，僅將施用毒品
    者簡化區分為初犯、再犯，並認施用毒品者係屬病患性犯人
    ，以觀察、勒戒戒除其身癮，並以強制戒治去除其心癮。經
    觀察、勒戒或強制戒治執行完畢釋放後，若係5 年後再犯該
    條例第10條施用毒品罪者，與同條例第20條第1 項、第2 項
    關於「初犯」之處理方式相同，檢察官應先聲請法院裁定令
    被告入勒戒處所觀察、勒戒，並視有無繼續施用毒品傾向，
    決定應予釋放、為不起訴之處分，或應聲請法院裁定令入勒
    戒處所強制戒治；若係5 年內「再犯」同條例第10條施用毒
    品罪者，依同條例第23條第2 項規定，檢察官則應依法追訴
    。觀諸該條例第20條第3 項之修正理由：「觀察、勒戒或強
    制戒治5 年後再犯者，顯見前所實施之觀察、勒戒或強制戒
    治已足以遮斷其施用毒品之癮，為期自新及協助其戒除毒癮
    ，對此5 年後再犯者，爰明定仍適用初犯之規定，先經觀察
    、勒戒、強制戒治之程序。」及同條例第23條第2 項之修正
    理由：「為配合簡化施用毒品犯之刑事處遇程序，並鑑於經
    觀察、勒戒或強制戒治執行完畢釋放後5 年內再犯者，其再
    犯率甚高，原據以實施之觀察、勒戒及強制戒治既已無法收
    其實效，自應施以刑事處遇。」，顯然如施用毒品者係前經
    觀察、勒戒或強制戒治等治療程序執行完畢5 年後，始再施
    用毒品之「初犯」，因前所執行之觀察、勒戒或強制戒治已
    足收戒除毒癮之效，自應重新執行觀察、勒戒或強制戒治等
    治療程序，並於治療程序執行完畢後，由檢察官為不起訴處
    分，毋庸對之追訴處罰；反之，在「再犯」之情形，因其先
    前所為治療程序顯未能收戒斷毒癮之效，且考量施用毒品者
    之再犯率偏高，乃簡化其刑事處遇程序，而逕予追訴處罰，
    不再施以治療程序。參酌上開立法理由，修正毒品危害防制
    條例就施用毒品者，祇於「初犯」及「5 年後再犯」二種情
    形，有其追訴條件之限制，即須於初犯經觀察、勒戒或強制
    戒治釋放後，5 年內均無施用毒品之行為，始能認其前所實
    施之觀察、勒戒或強制戒治已足遮斷毒癮，而得於5 年後再
    犯時，再予適用初犯之規定，重行觀察、勒戒等程序。倘5
    年內已經再犯，被依法追訴處罰，縱其第3 次（或第3 次以
    上）施用毒品之時間在初犯釋放5 年以後，即與「5 年後再
    犯」之情形有別，且因已於「5 年內再犯」，顯見其再犯率
    甚高，原實施觀察、勒戒或強制戒治，已無法收其實效，而
    無5 年戒斷期之存在，自無再經觀察、勒戒及強制戒治之必
    要，應由檢察官逕行起訴，始符新法修正之本旨。是被告前
    因施用毒品案件，經本院以89年度毒聲字第2952號裁定送觀
    察、勒戒後，認無繼續施用毒品之傾向，於89年5 月17日執
    行完畢釋放出所，並由臺灣板橋地方法院檢察署檢察官以89
    年度毒偵字第3626號為不起訴處分確定後，5 年內即再因施
    用毒品案件，經臺灣屏東地方法院以92年度訴字第244 號判
    決判處有期徒刑8 月、4 月，應執行有期徒刑10月確定及臺
    灣臺東地方法院以93年度簡字第93號判決判處有期徒刑6 月
    確定，此有臺灣高等法院被告前案紀錄表1 份在卷可稽，被
    告於上開觀察、勒戒執行完畢後，既曾於5 年內再犯毒品危
    害防制條例第10條之罪，並經判刑確定，本次被告所犯毒品
    危害防制條例第10條之罪，自非屬毒品危害防制條例第20條
    第3 項所定「再犯」之情形，而應依法追訴，附此敘明。
二、核被告甲○○所為，係犯毒品危害防制條例第10條第1 項之
    施用第一級毒品罪及同條例第10條第2 項之施用第二級毒品
    罪。其施用第一級毒品海洛因前持有第一級毒品海洛因之低
    度行為，及施用第二級毒品甲基安非他命前持有第二級毒品
    甲基安非他命之低度行為，應分別為施用之高度行為所吸收
    ，均不另論罪。又被告所犯前開施用第一級毒品及施用第二
    級毒品二罪間，犯意各別，罪名互殊，應予分論併罰。又被
    告有如犯罪事實欄所載之犯罪科刑執行情形，此有臺灣高等
    法院被告前案紀錄表1 份在卷可憑，其受有期徒刑之執行完
    畢後，5 年以內故意再犯本件有期徒刑以上之罪，均為累犯
    ，應各依刑法第47條第1 項之規定加重其刑。爰審酌被告前
    已因施用毒品案件經送觀察、勒戒及強制戒治，並經法院多
    次判刑在案，此有臺灣高等法院被告前案紀錄表1 份附卷可
    佐，仍不能戒除毒癮，再次漠視法令禁制而犯本罪，顯見其
    戒除毒癮之意志薄弱，惟念其犯後坦承犯行，態度尚佳，且
    施用毒品所生危害，實以自戕身心健康為主，對於他人生命
    、身體、財產等法益，尚無明顯而重大之實害等一切情狀，
    分別量處如主文所示之刑，並定其應執行刑，以示懲儆。
據上論斷，應依刑事訴訟法第273 條之1 第1 項、第299 條第1
項前段，毒品危害防制條例第10條第1 項、第2 項，刑法第11條
前段、第47條第1 項、第51條第5 款，判決如主文。
本案經檢察官李巧菱到庭執行職務。
中    華    民    國    97    年    12    月    30    日
                      刑事第十三庭  法  官    曾淑娟
上列正本證明與原本無異。
如不服本判決，應於判決送達後10日內敘明上訴理由，向本院提
出上訴狀 (應附繕本) ，上訴於臺灣高等法院。其未敘述上訴理
由者，應於上訴期間屆滿後20日內向本院補提理由書「切勿逕送
上級法院」。
                                    書記官    謝雪紅
中    華    民    國    97    年    12    月    30    日
附錄本案論罪科刑法條全文：
毒品危害防制條例第10條
施用第一級毒品者，處6 月以上 5 年以下有期徒刑。
施用第二級毒品者，處3 年以下有期徒刑。


司法院資訊處製作；財團法人民間司法改革基金會備份。
